【裁判字號】    97,上易,2692
【裁判日期】    971224
【裁判案由】    妨害自由等
【裁判全文】
臺灣高等法院刑事判決                97年度上易字第2692號
    上訴人  臺灣臺北地方法院檢察署檢察官
    被  告  甲○○
上列上訴人因被告妨害自由等案件，不服臺灣臺北地方法院97年
度易字第2618號，中華民國97年9 月30日第一審判決（起訴案號
：臺灣臺北地方法院檢察署97年度偵緝字第1620號）提起上訴，
判決如下：
    主  文
原判決關於重利罪部分撤銷。
甲○○共同犯重利罪，處有期徒刑柒月。
    事  實
壹、甲○○曾因常業重利案件，民國96年2 月5 日，經台灣台中
    地方法院判處有期徒刑7 月，緩刑4 年確定。
貳、甲○○與不詳張姓成年男子，基於重利的共同犯意聯絡，經
    營地下錢莊，從事高利放款，並利用他案被告蔡政翰（另經
    簡易判決處刑）的（02）00000000號電話，作為刊載借貸報
    紙廣告而與不特定人聯絡使用。
    96年8 月10日，在臺北縣中和市○○路283 號懷安藥局，由
    張姓男子出面貸款新臺幣（下同）20萬元予亟需資金的林雄
    。每10日利息6 萬元，以約月息90分的方式計息，林雄並簽
    發支票數張供擔保，以此方式收取與原本顯不相當的重利。
    理  由
壹、被告甲○○另觸犯共同妨害自由犯行，經原審判處有期徒刑
    4 月，已經被告撤回上訴（本院97年11月21日準備程序筆錄
    ）；上訴審理範圍僅有檢察官上訴的重利罪部分。
貳、被告對於卷證的證據能力表示無意見（本院97年11月21日準
    備程序筆錄）。
參、認定犯罪事實所憑證據和理由
    被告否認涉嫌重利犯行，辯稱：「從未借貸任何款項予告訴
    人，也從未向告訴人收取任何利息。告訴人所為指訴，前後
    不一，顯不可採信。」等語。
    經查：
一、告訴人即被害人張雄指稱：「於96年8 月間，依報紙廣告撥
    打（02）00000000號電話與地下錢莊接洽，並商借現款。」
    、「96年8 月10日左右，向地下錢莊借款40萬元，10天1期
    要還16萬元，由張姓男子在中和市○○路交給我。」（偵7
    ）
    「陸續向地下錢莊借款4 、5 次，每次借款10萬至40萬元不
    等，借款20萬元部分，每10天1 期利息6 萬元，以月息90分
    的方式計算利息，但須先開立26萬元票據交給地下錢莊。」
    （偵8 、9）
    「在96年8 月間借款約3 、4 次，第1 次借30萬，實拿24萬
    ，6 萬元為利息，第2 、3 次借多少錢已不記得。」（偵41
    ）
    證明被害人確實曾撥打（02）00000000號電話，向地下錢莊
    借款多筆金額，每次借款金額及還款情形並不完全相同。並
    於96年8 月10日，由張姓男子貸予20萬元，每10日利息6萬
    元，以約月息90分的方式計息等事實。告訴人的指述並無矛
    盾扞格。
二、證人蔡政翰供述：「曾申辦（02）00000000號電話，並以5
    千元價格售予綽號「阿奇」。」等語；被告於原審供稱：「
    我只是陪同我的朋友「阿奇」去債務協商（原審16反）；於
    本院則稱：「我承認那支電話是我在使用。」等語（本院97
    年12月10日審理筆錄第4 頁），參酌（02）00000000號電話
    通聯調閱查詢單，證明被告確實有使用（02）00000000號電
    話的事實。
三、共同實行犯罪行為之人，在合同意思範圍內，各自分擔犯罪
    行為的一部，相互利用他人的行為，以達犯罪的目的，對於
    全部所發生的結果，應共同負責，最高法院90台上483號判
    決參照。
    被告於本院坦稱：「知道放款、收取重利的事情，也知道放
    款給被害人張雄的事。」等語（本院97年12月10日審理筆錄
    第4 頁）；加以被告確實於96年9 月11日晚間8 時許，因欲
    逼迫被害人林雄償還借款，以強暴、脅迫的方式，不許林雄
    自由離去被告所駕駛的自小客車，因而觸犯刑法第304 條第
    1 項妨害自由罪刑，已經原審判處有期徒刑4 月確定。
    被告與張姓成年男子就貸放資金收取重利的犯行，具有犯意
    聯絡、行為分擔，可以認定。
參、撤銷改判的理由
一、撤銷原判決的理由
    原判決採信被告甲○○的辯詞而為無罪的認定，應有誤會。
    檢察官提起上訴，指稱原判決就被告被訴重利罪部分諭知無
    罪並不適當，有理由，應予撤銷改判。
二、自為判決的論罪科刑理由
（一）被告所為，觸犯刑法第344條重利罪。
（二）被告與不詳張姓成年男子，因具有犯意聯絡、行為分擔，
      均為共同正犯。
（三）審酌被告的犯行，對於急迫缺錢的借款人造成極大負擔，
      危害社會經濟秩序，事後另圖以強暴、脅迫限制被害人自
      由的方式討債，參酌被告曾有事實欄所示常業重利罪的前
      案紀錄，犯後未見悔意等一切情狀，認宜量處如主文所示
      刑罰。
肆、適用法律
一、刑事訴訟法第369條第1項前段、第364條、第299條第1項前
    段。
二、刑法第28條、第344條。
三、刑法施行法第1-1條。
中    華    民    國    97    年    12    月    24    日
                  刑事第六庭  審判長法  官  林堭儀
                                    法  官  吳淑惠
                                    法  官  郭豫珍
以上正本證明與原本無異。
不得上訴。
                                    書記官  胡勤義
中    華    民    國    97    年    12    月    24    日
附錄：本案論罪科刑法條全文
中華民國刑法第344條
（重利罪）
乘他人急迫、輕率或無經驗貸以金錢或其他物品，而取得與原本
顯不相當之重利者，處1年以下有期徒刑、拘役或科或併科1千元
以下罰金。


司法院資訊處製作；財團法人民間司法改革基金會備份。
